臺灣雲林地方法院刑事判決　　　　　　　 95年度易字第507號
公　訴　人　臺灣雲林地方法院檢察署檢察官
被　　　告　丁○○
　　　　　　　　　　（現另案於臺灣雲林監獄執行中）
上列被告因竊盜案件，經檢察官提起公訴（95年度偵字第3055號
），被告於準備程序進行中就被訴事實為有罪之陳述，本院合議
庭裁定進行簡式審判程序，判決如下：
    主  文
丁○○意圖為自己不法之所有，而侵占離本人所持有之物，處罰
金仟元即新臺幣玖仟元，如易服勞役，以新臺幣壹仟元折算壹
日。又攜帶兇器毀越安全設備竊盜，累犯，處有期徒刑壹年，破
壞剪壹支沒收之。
    事  實  及  理  由
一、本件係經被告丁○○於準備程序進行中就被訴事實為有罪之
    陳述，而經本院合議庭裁定以簡式審判程序審理，則依刑事
    訴訟法第273 條之2 、同法第159 條第2 項之規定，不適用
    傳聞法則有關限制證據能力之相關規定；並得依同法第310
    條之2 之準用同法第454 條之規定製作略式判決書，僅需記
    載犯罪事實、證據名稱及應適用之法條，並得以簡略方式為
    之，合先敘明。
二、犯罪事實：丁○○前因施用第1 、2 級毒品及偽造文書等案
    件，經法院分別判處有期徒刑7 月、5 月及有期徒刑4 月確
    定，經定應執行刑為有期徒刑1 年1 月，於民國93年7 月6
    日縮短刑期假釋出監，於93年8 月11日縮刑假釋期滿，以執
    行完畢論。詎仍不知悔改，而為下列犯行：
    (一)於95年1 月間某日，在臺中縣大里市某不詳地點之公園內
      ，見該處有不詳之人所棄置，均屬離本人所持有之物之甲○○駕照、身分證各1 張及戊○○身分證1 張，竟為躲避
      查緝而意圖為自己不法之所有，將上開證件均予侵占入己
      。嗣於95年4 月26日下午6 時25分許，因涉竊盜案件為警
      查獲，並在其身上扣得上開證件（甲○○之駕照、身分證
      業已發還）。
    (二)復與陳平豪（未據起訴）共同基於意圖為自己不法所有之
      犯意聯絡，於95年4 月25日下午1 時20分許，搭乘陳平豪
      所駕駛車牌號碼B7-6940 號自小客車，共同前往乙○○位
      於臺中縣太平市○○路113 巷1 號之住處，以由丁○○持
      其所有客觀上足以對人生命、身體、安全構成威脅，可作
      為兇器使用之破壞剪1 把，剪斷乙○○上開住處窗戶上屬
      安全設備之鋁製窗條後（毀損部分未據告訴），自該處開
      啟窗戶進入屋內竊取物品（侵入住宅部分未據告訴），而
      由陳平豪在外等候之方式，共同竊取乙○○所有之電腦主
      機1 台、吹風機1 台及LED 手電筒1 支得手。嗣經警方分
      析錄影監視器畫面而循線查獲。
三、前項犯罪事實，有下列證據可資為佐：
    (一)侵占其他離本人持有之物部分：
      1.被告丁○○於警偵訊中之供述及於本院供認不諱。
      2.證人即被害人甲○○警詢中之證述。
      3.甲○○出具之贓物認領保管單1紙。
      4.扣案之戊○○身分證1張。
    (二)加重竊盜部分：
      1.被告丁○○於警偵訊中之供述及於本院供認不諱。
      2.證人即被害人乙○○警詢中之證述。
      3.證人陳平豪於警詢中之證述。
      4.乙○○出具之贓物認領保管單1紙。
      5.錄影翻拍照片9張。
四、按行為後法律有變更者，應將行為時之法律與裁判時之法律
    比較適用最有利於行為人之法律；又新舊刑法關於刑之規定
    ，雖同採從輕主義，惟比較時仍應就罪刑有關之共犯、未遂
    犯、想像競合犯、牽連犯、連續犯、結合犯，以及累犯加重
    、自首減輕暨其他法定加減原因與加減例等一切情形，綜其
    全部罪刑之結果而為比較，再適用有利於行為人之法律處斷
    ，而不得一部割裂分別適用不同之新舊法（最高法院24年上
    字第4634號判例意旨、95年5 月23日刑事庭第8 次會議決議
    參照）。本件被告行為後，刑法已於94年1 月7 日修正，94
    年2 月2 日公布，並於95年7 月1 日施行，其中刑法第33條
    第5 款之規定，由「罰金：1 元以上」修正為「罰金：新臺
    幣1 千元以上，以百元計算之。」，是比較修正前後刑法第
    337 條所定之罰金法定刑最低額，修正後之規定並未較有利
    於被告；而刑法第28條關於共同正犯、第47條關於累犯之規
    定均經修正，而本件被告於犯罪事實(二)所為之加重竊盜犯行
    ，不論依修正前後之刑法規定均構成共同正犯、累犯，新舊
    法比較結果，修正後之刑法對被告亦無較有利之情形。是綜
    其全部罪刑之結果而為比較，修正後之規定並未較有利於被
    告，應一體適用修正前之刑法規定論處。另沒收為從刑，除
    法律有特別規定外，依主刑所適用之法律；而刑法第55條就
    想像競合犯增加但書「不得科以較輕罪名所定最輕本刑以下
    之刑」，為法理之明文，非屬法律之變更，無庸為新舊法之
    比較適用，應依一般法律適用原則，適用裁判時法（最高法
    院95年11月7 日刑事庭第21次會議決議參照）。
五、按刑法第321 條第1 項第3 款之攜帶兇器竊盜罪，係以行為
    人攜帶兇器竊盜為其加重條件，此所謂兇器，其種類並無限
    制，凡客觀上足對人之生命、身體、安全構成威脅，具有危
    險性之兇器均屬之，且祇須行竊時攜帶此種具有危險性之兇
    器為已足，並不以攜帶之初有行兇之意圖為必要，最高法院
    79年台上字第5253號著有判例可資參照。查本件被告於犯罪
    事實(二)用以行竊之破壞剪1 支雖未扣案，惟據被告供述：破
    壞剪全部均為鐵製、長約30公分、用來剪斷窗戶上的鋁窗等
    語（本院卷第50頁反面），並以該破壞剪既足以剪斷鋁窗等
    情觀之，顯見其客觀上足以對人生命、身體、安全構成威脅
    ，為具有危險性之兇器。又鋁窗具有防盜之作用，應屬刑法
    第321 條第1 項第2 款所定之其他安全設備，是：
    (一)核被告就犯罪事實(一)所為，係犯刑法第337 條之侵占離本
      人所持有之物罪；犯罪事實(二)所為，係犯刑法第321 條第
      1 項第2 、3 款之攜帶兇器毀越安全設備竊盜罪。本件犯
      罪事實(一)中所查獲甲○○之證件，係其所失竊之物，已據
      其於警詢時證述明確，惟並無其他積極證據，足證上開證
      件即為被告所竊，亦無其他積極證據，可證明被告為侵占
      犯行時，該證件仍在他人持有支配中，是應認上開證件係
      盜贓之後為人棄置，而屬離甲○○本人持有之物；又參酌
      被告所供：甲○○、戊○○之證件是放在同一個包包內（
      本院卷第50頁）之情形，堪認戊○○之證件亦係由他人因
      不詳原因取得後將之與甲○○證件置於同一皮包內，再棄
      置於臺中縣大里市該不詳地點之公園內，是應認戊○○之
      身分證亦屬離戊○○本人持有之物，被告侵占上開證件，
      應論以侵占離本人所持有之物罪，公訴意旨認應成立同條
      之侵占遺失物罪，容有誤會，附此敘明。
    (二)被告丁○○就犯罪事實(二)之加重竊盜犯行，與陳平豪有犯
      意聯絡及行為分擔，均為共同正犯。被告於本院審理時供
      稱：陳平豪是知情的，他知道我要行竊，是我找他一起去
      的，我本來想一個人頂，現在後悔了等語（本院卷第49、
      51頁），與其於警詢、偵查中之供述前後不一，惟陳平豪
      於警詢中亦自承有駕車搭載被告前往乙○○上開住處拿東
      西，另被告復供稱其係由乙○○住處旁防火巷之窗戶破壞
      鋁窗後進入屋內行竊，則衡情一同前往之陳平豪見此情形
      ，豈有不知被告係入內行竊之理？是應以被告於本院審理
      時之供述較為可採，起訴書認陳平豪係不知情之人，未論
      以共同正犯，容有未洽，附此敘明。
    (三)被告以一侵占離本人持有之物之行為，同時侵害被害人甲○○、戊○○之財產法益，係一行為而觸犯數罪名，為想
      像競合犯，應依修正後刑法第55條之規定從一重處斷。
    (四)被告所犯侵占離本人所持有之物罪與加重竊盜罪間，犯意
      各別，行為互殊，應分論併罰。
    (五)被告有如前揭犯罪事實欄所載之前案科刑及執行紀錄，有
      卷附臺灣高等法院被告前案紀錄表可按，其等受有期徒刑
      之執行完畢，5 年以內再犯有期徒刑以上之罪，為累犯，
      應依修正前刑法第47條之規定加重其刑，至其所犯侵占離
      本人所持有之物罪，因法定刑為專科罰金之刑，依法不適
      用累犯加重其刑之規定。
    (六)爰審酌被告不思以正當途徑獲取財物，竟因缺錢而起意竊
      取他人財物，危害社會治安，並因遭通緝為躲避查緝，而
      侵占離本人所持有之證件，及其犯後坦承犯行、犯罪所生
      危害、教育程度為國中畢業等一切情狀，分別量處如主文
      所示之刑。又被告行為後，刑法第42條關於罰金易服勞役
      之折算標準亦經修正，依修正前刑法第42條第2 項前段規
      定：「易服勞役以1 元以上3 元以下折算1 日」，而被告
      行為時之易服勞役折算標準，依刪除前罰金罰鍰提高標準
      條例第2 條前段規定，係就其原定數額提高為100 倍折算
      1 日，則本件被告行為時易服勞役折算標準，應以銀元
      300 元即新臺幣900 元折算1 日。而修正後之刑法第42條
      第3 項前段規定：「易服勞役以新臺幣1,000 元、2,000
      元或3,000 元折算1 日」，經比較修正前後之易服勞役折
      算標準，以修正後之規定，較有利於被告，是被告被科處
      之罰金刑部分，應適用修正後刑法第42條第3 項前段規定
      ，諭知其易服勞役之折算標準。
    (七)至被告犯罪事實(二)所用之破壞剪1 支，係其自賣場購得而
      屬其所有供本案犯罪所用之物，已據其供明在卷，該破壞
      剪雖未扣案，且據被告供稱：破壞剪我丟到河裡面了等語
      （中檢偵卷第14頁），惟並無證據證明確已滅失，是仍應
      依修正前刑法第38條第1 項第2 款之規定沒收之。
六、公訴意旨另以：被告丁○○於95年4 月25日下午1 時20分許
    ，侵入乙○○位於臺中縣太平市○○路113 巷1 號之住宅竊
    取財物，因認被告尚涉犯刑法第306 條之侵入住宅罪嫌等語
    。惟按刑法第306 條之罪，須告訴乃論，同法第308 條第1
    項定有明文；而告訴乃論之罪，未經合法告訴，自係欠缺訴
    追之要件，應依刑事訴訟法第303 條第3 款諭知不受理之判
    決。又刑事案件之告訴，乃有告訴權之人，向偵查機關申告
    犯罪事實，並為請求追訴意思表示之訴訟行為，被害人之告
    訴，須含有希望訴追之意思（最高法院18年上字第798 號判
    例參照）。查本件犯罪事實(二)，雖經被害人乙○○報案而經
    警循線查獲，惟乙○○於員警詢問時，僅陳述其失竊之經過
    ，並未就被告侵入住宅之事實表明追訴之意思，此觀乙○○
    95年4 月26日之警詢筆錄自明，而卷內又無其他證據可認乙○○就侵入住宅部分有表示告訴之意思，故不能認為乙○○
    已經提出告訴，此外亦無其他合法告訴權人表示訴追之意，
    則被告被訴侵入住宅部分，應認未經合法告訴，而欠缺訴追
    要件，依前述說明，原應為不受理之諭知，惟公訴人認此部
    分與前開論罪科刑部分具有牽連犯之裁判上一罪關係，爰不
    另為不受理之諭知。
七、依刑事訴訟法第273 條之1 第1 項、第299 條第1 項前段、
    第310 條之2 、第454 條，刑法第2 條第1 項前段、第321
    條第1 項第2 款、第3 款、第337 條、第55條、第42條第3
    項前段，修正前刑法第28條、第47條、第38條第1 項第2款
    ，罰金罰鍰提高標準條例第1 條前段，判決如主文。
八、如不服本判決，應於判決收受後10日內，向本院提出上訴狀
    。
本案經檢察官丙○○到庭執行職務。
中　　華　　民　　國　　96　　年　　1 　　月　　3 　　日
                  刑事第三庭    法  官　王　素　珍
以上正本證明與原本無異。
                                書記官　李　達　成
中　　華　　民　　國　　96　　年　　1 　　月　　3 　　日
附錄本案論罪科刑法條全文：
中華民國刑法第321條第1項第2、3款
（加重竊盜罪）
犯竊盜罪而有左列情形之一者，處6 月以上5 年以下有期徒刑：
一  於夜間侵入住宅或有人居住之建築物、船艦或隱匿其內而犯
    之者。
二  毀越門扇、牆垣或其他安全設備而犯之者。
三  攜帶兇器而犯之者。
四  結夥三人以上而犯之者。
五  乘火災、水災或其他災害之際而犯之者。
六  在車站或埠頭而犯之者。
前項之未遂犯罰之。
中華民國刑法第337條
（侵占遺失物罪）
意圖為自己或第三人不法之所有，而侵占遺失物、漂流物或其他
離本人所持有之物者，處5 百元以下罰金。
